臺灣高雄地方法院民事裁定　九十三年度聲繼字第八一號
　　聲　請　人　甲○○
　　代　理　人　魏如薰
右聲請人聲請繼承被繼承人乙○○遺產事件，本院裁定如左：
    主    文
聲請駁回。
程序費用由聲請人負擔。
    理    由
一、聲請意旨略以：聲請人甲○○係大陸地區人民，乃被繼承人乙○○之胞妹，乙○
    ○於民國九十一年三月二十四日死亡，在台並無妻女，在大陸地區亦未曾結婚，
    聲請人係被繼承人惟一繼承人，為此聲請繼承被繼承人在台灣地區之遺產，並提
    出乙○○之
    公證處所出具之親屬關係公證書、海基會認證書、相片五張、往來書信二封等為
    證。
二、按臺灣地區人民與大陸地區人民間之民事事件，除本條例另有規定外，適用臺灣
    地區之法律，臺灣地區與大陸地區人民關係條例第四十一條第一項前段定有明文
    。又按遺產繼承人，除配偶外，依左列順序定之：一、直系血親卑親屬；二、父
    母；三、兄弟姊妹；四、祖父母，民法第一千一百三十八條定有明文。本件聲請
    人主張其與被繼承人為親兄妹關係，固據其提出繼承系統表、大陸地區所出具之
    親屬關係公證書、海基會認證書等為證。惟查，按在大陸地區製作之文書，經行
    政院設立或指定之機構或委託之人民團體驗證者，推定為真正，臺灣地區與大陸
    地區人民關係條例第七條固有明文規定，而該條所指「委託之人民團體」係指財
    團法人海峽交流基金會而言；然該條文中所謂推定為真正，係指形式上之真正而
    言，至該文書之內容是否足以證明某一待證事實存在，其真實性、適法性如何，
    仍需法院綜合一切事實證據予以判斷，並非該文書一經提出，法院即不須就其他
    應依職權調查之事項予以調查，此觀同條例施行細則第八條之規定自明。本件經
    本院要求聲請人提出親屬關係公證書所依據之相關文件，聲請人並未提出相關資
    料以供查證。又聲請人所提出之與被繼承人往來聯絡之書信資料等，係被繼承人
    乙○○寫信予稱謂為姪女之黃淑英、稱謂為姪女之「孟霞」，於書信固提及「啟
    芳」之人，惟並無隻字片語提其尚有胞妹，另聲請人提出之相片五張，固係乙○
    ○前往探親時與親友合照，但自照片中無法辨識該等親友與乙○○之關係。衡情
    ，乙○○如尚有胞妹，不可能於書信未提及其胞妹，而聲請人亦未提出上開親屬
    關係公證書所依據之相關文件，是大陸地區所出具之親屬關係公證書，已難認與
    事實相符。再經本院發函向行政院退除役官兵輔導委員會高雄縣榮民服務處調取
    被繼承人聲請之大陸親屬來函，於被繼承人遺物之中，僅發現署名為「兒：啟芳
    、媳：玉菊」之人曾致函於被繼承人，並稱被繼承人為叔父，觀諸該書信內容，
    得知該寄信人為被繼承人之侄子，亦住居於廣西省靖西縣，堪認被繼承人至少有
    一個胞兄，此資料亦與聲請人所提出之親屬關係公證書所載不同。另經行政院退
    除役官兵輔導委員會高雄縣榮民服務處於被繼承人生前派員實際訪查被繼承人之
    親屬關係表，被繼承人在台有一義子許敏雄，並未登載被繼承人在大陸有何親屬
    ，此親屬關係表係該榮民服務處第十四服務區服務組長鄭德順所製作，其上並有
    被繼承人之指印，而被繼承人之治喪會議上，其義子許敏雄於會議中陳明：伊自
    就讀高中時即認識被繼承人，迄今二十餘年，情同父子，被繼承人生前有返回大
    陸探親，但其在大陸並無法定繼承人等語，有高雄縣榮民服務處九十三年八月六
    日高縣服字第○九三○○○四二五三號函附之榮民基本資料、單身榮民親屬關係
    表、治喪會議紀錄及大陸親屬來函等影本附卷可稽，是由以上種種事證，實難認
    聲請人確為被繼承人之胞妹，故聲請人主張其為被繼承人之法定繼承人，聲請繼
    承被繼承人在台之遺產，於法難認有據，應予駁回。
三、依非訟事件法第八條第一項前段，裁定如主文。
中　　　華　　　民　　　國　　九十四　　年　　　一　　　月　　二十 　　日
                              臺灣高雄地方法院家事法庭
                                  法    　官　涂裕洪
右為正本係照原本作成。
如對本裁定抗告須於裁定送達後十日內向本院提出抗告狀。
中　　　華　　　民　　　國　　九十四　　年　　　一　　　月　　 二十 　　日
                                  法院書記官　張乃昇
